【裁判字號】    95,聲判,8
【裁判日期】    950816
【裁判案由】    聲請交付審判
【裁判全文】
臺灣臺中地方法院刑事裁定  95年度聲判字第8號
聲  請  人  乙○○
            甲○○
代  理  人  梁基暉律師
被      告  丁○○
            丙○○
上列聲請人因告訴被告等過失致死案件，不服臺灣高等法院臺中
分院檢察署檢察長駁回再議之處分（95年度上聲議字第18號），
聲請交付審判，本院裁定如下：
    主    文
聲請駁回。
    理    由
一、按告訴人不服上級法院檢察署檢察長或檢察總長認再議為無
    理由而駁回之處分者，得於接受處分書後十日內委任律師提
    出理由狀，向該管第一審法院聲請交付審判。法院認交付審
    判之聲請不合法或無理由者，應駁回之。刑事訴訟法第二百
    五十八條之一、第二百五十八條之三第二項前段，分別定有
    明文。
二、本件聲請人即告訴人（下稱聲請人）乙○○、甲○○以被告
    丁○○、丙○○涉犯過失致死罪，向臺灣臺中地方法院檢察
    署檢察官提出告訴，經該檢察署檢察官以九十四年度偵續字
    第一四三號為不起訴處分後，聲請人不服，聲請再議，又經
    臺灣高等法院臺中分院檢察署檢察長以再議為無理由而以九
    十五年度上聲議字第十八號駁回再議等情，業據聲請人提出
    臺灣高等法院臺中分院檢察署九十五年度上聲議字第十八號
    處分書為證，復經本院調取臺灣臺中地方法院檢察署九十四
    年度偵續字第一四三號、臺灣高等法院臺中分院檢察九十五
    年度上聲議字第十八號偵查案卷全卷審閱無訛。本件聲請人
    就臺灣高等法院臺中分院檢察署檢察長以九十五年度上聲議
    字第十八號所為處分不服，聲請交付審判，尚無不合，先予
    敘明。
三、聲請交付審判意旨略以：
（一）被告丁○○自承係因褲管碰到橋的邊緣，而短暫停於文心
      南路陸橋上云云，然依本案卷內資料，可知被告丁○○係
      臨時停車，且果若如其所陳稱僅係「褲管」碰到橋的邊緣
      ，則根本無停車必要，故其所言殊與一般經驗法則有違。
      且被告丁○○既然臨時停車，依照道路交通安全規則，被
      告應顯示燈光，或由駕駛人表示左臂向下垂伸，手掌向後
      之手勢，被告丁○○並未為之；況且橋樑不得臨時停車；
      禁止臨時停車處所不得停車，被告違反交通安全規則而停
      車，而依當時情形又無不能注意之情事，竟疏於注意，仍
      貿然停車而致被害人張瓊文閃避不及，因而擦撞跌倒後死
      亡，其有過失甚明。又本件縱認被害人張瓊文亦有過失，
      惟不能據此即認被告丁○○為無過失，原不起訴處分及駁
      回再議處分，於此未詳究，自有違誤。
（二）再被告丙○○未注意車前狀況，未保持行車安全距離，致
      撞擊被害人張瓊文甚為顯然，其已先有違反交通安全規則
      之駕駛行為，自難謂有信賴原則之適用，原不起訴處分及
      駁回再議處分，未予詳查，自有不當。
四、本院查：
（一）關於被告丁○○部分：
      臺灣高等法院臺中分院九十五年度上聲議字第十八號處分
      書依處理現場之警員張舜捷於偵查中之證述，並參酌卷附
      現場圖、現場照片，暨綜合被告丁○○、丙○○二人之供
      詞，及被害人張瓊文在交通事故談話紀錄表中之陳述等事
      證，係認定被告丁○○於本案車禍發生前，雖曾短暫停在
      臺中市○○○路陸橋上，斯時，被害人張瓊文係騎乘機車
      在被告丁○○後方，但之後被告丁○○已緩緩起動，只是
      行駛速度並非快速，然因被害人張瓊文未能與被告丁○○
      騎乘之機車保持隨時可以停煞之距離，亦未隨時注意前車
      之行動，以致在發覺被告丁○○之機車暫停並擬向左側超
      越時，不慎擦撞被告丁○○之機車。易言之，該處分書依
      現有證據，係認定被告丁○○在緩慢「行駛」間，而非在
      「暫停」之際，與被害人張瓊文發生擦撞。經核該處分書
      此部分之事實認定及證據取捨，均與卷證資料相符，且無
      違背經驗法則、論理法則或其他證據法則之情狀，亦查無
      檢察官就此部分有何應予調查而漏未調查之違誤。而依此
      認定，被告丁○○與被害人張瓊文既均在直行行駛中，且
      屬前後車之相對關係，又無任何證據顯示被告丁○○有「
      行進方向或行駛車道有變異動態」之情況，原處分書認：
      被害人張瓊文自後因超車而擦撞被告丁○○之機車，屬於
      前車之被告丁○○自無肇事原因，並無不合。聲請人謂：
      被告丁○○暫停橋上，亦有過失云云，即不可採。
（二）關於被告丙○○部分：
  １、原處分書依被告丙○○、丁○○歷次於警詢、偵查中之供
      述，及卷附之照片、道路交通事故現場圖，暨參酌臺灣彰
      化地方法院檢察署檢驗員出具之驗斷書、法醫檢驗鑑定結
      果補充報告書，認定在被害人張瓊文與被告丁○○發生碰
      撞後，被告丙○○固有以其所駕駛車輛右前門及右後輪部
      位，撞擊被害人張瓊文之機車擋泥板，但依現有卷證，尚
      無證據足以證明被告丙○○所駕車輛亦有撞擊被害人張瓊
      文身體之事實，且向中山醫學大學附設醫院調取被害人張
      瓊文之病歷，以及參考卷附診斷證明書、臺灣彰化地方法
      院檢察署檢驗員製作之驗斷書及法醫檢驗鑑定結果補充報
      告書，研判被害人張瓊文於追撞被告丁○○之機車後，於
      倒地時後胸撞及其機車之把手致受傷，並非無可能等情，
      經核與卷附證據均相符合，且就證據之採認及評價，又查
      無與經驗法則、論理法則或其他證據法則相悖之情狀。則
      依現有證據，既無法認定被告丙○○所駕車輛有撞擊被害
      人張瓊文之事實存在，即無從進一步推認被害人張瓊文所
      受傷勢係由被告丙○○所駕車輛撞擊所肇致，則被害人張
      瓊文因本件車禍所受傷害與被告丙○○之駕駛行為間，顯
      尚查無任何因果關聯，自不能令被告丙○○負本件過失致
      死之刑責。聲請人謂：被告丙○○有撞擊到被害人張瓊文
      云云，委無足取。
  ２、再者，被告丙○○駕車期間，對於在其前方三至五公尺處
      ，突然發生被害人張瓊文與被告丁○○之機車擦撞事故，
      被害人張瓊文所騎機車因而倒臥在外側車道之事實，如何
      難以事前預知，原處分書已詳為論述，所為事實認定及推
      論，核與卷證資料相符，且與證據法則、論理法則及經驗
      法則均無不合，聲請人謂：被告丙○○未注意車前狀況，
      未保持行車安全距離，並無信賴原則之適用云云，亦有誤
      解。
（三）綜合上情，臺灣高等法院檢察署檢察長以九十五年度上聲
      議字第十八號所為駁回再議之處分理由暨事證，經本院調
      取偵查案卷全卷核閱，認均屬實，又查無「告訴人所指摘
      不利被告之事證未經檢察機關詳為調查或斟酌，或不起訴
      處分書所載理由違背經驗法則、論理法則或其他證據法則
      」等得據以交付審判之事由存在，故聲請人聲請交付審判
      ，為無理由，應予駁回。
五、依刑事訴訟法第二百五十八條之三第二項前段，裁定如主文
    。
中    華    民    國    95    年    8     月    16    日
                  刑事第十一庭  審判長法  官  林源森
                                      法  官  王世華
                                      法  官  莊嘉蕙
以上正本證明與原本無異。
不得抗告
                                      書記官  魏愛玲
中    華    民    國    95    年    8     月    16    日


司法院資訊處製作；財團法人民間司法改革基金會備份。
